臺灣基隆地方法院刑事判決　　　　　　　 96年度易字第579號
公　訴　人　臺灣基隆地方法院檢察署檢察官
被　　　告　丑○○
　　　　　　　　　　（現於臺灣台北看守所另案羈押中）
上列被告因恐嚇等案件，經檢察官提起公訴（96年度偵字第2817
、3092、3544、3642號），本院判決如下︰
    主  文
丑○○犯恐嚇取財罪（即事實欄一（一）），累犯，處有期徒刑
捌月，減為有期徒刑肆月；又犯詐欺取財罪（即事實欄一（二）
(1)），累犯，處有期徒刑參月，減為有期徒刑壹月又拾伍日；又
犯詐欺取財罪，共玖罪（即事實欄一（二）(2)至(10)），各為累犯
，各處有期徒刑參月。應執行有期徒刑壹年拾月。
    事  實
一、丑○○前因施用毒品及搶奪案件，分別經本院以93年度訴字
    第849號及第805號判決，判處有期徒刑各 5月，定應執行刑
    有期徒刑 9月，於民國94年8月6日縮短刑期滿執行完畢。詎
    其猶不知悔改，分別為下列行為：
（一）丑○○於95年8月14日至同年9月初在臺灣基隆監獄基隆分
      監執行（編號 563），與辛○○同分配在該分監南14舍房
      執行，竟基於意圖為自己不法所有之恐嚇取財犯意，於同
      年8月20日以腳踹辛○○2下（未即驗傷），再於同月28日
      及29日晚間睡覺時，接續以言語恐嚇辛○○稱：「你母親
      於明日與你會客時，要寄錢給我，若不給的話要再打你」
      等語，使辛○○心生畏懼，嗣於同年月30日與其母陳吳惠
      玉會客時，要其母親當日寄送新臺幣（下同）2000元給丑
      ○○，其母則將2000元交由該分監承辦人代收後，存入丑
      ○○之保管金，由該分監保管，而不法取得上開財物。
（二）另各基於意圖為自己不法所有之詐欺犯行，分別為下列犯
      行：
    (1)於96年2月28日17時許，在基隆市中山區○○○路1巷口，
      攔搭童曾泉駕駛之車號339-LE號計程車，往臺北縣瑞芳鎮
      等處，途中向童曾泉謊稱要包紅包身上現金不夠，言明回
      基隆市後同車資一併給付，且向童曾泉借 800元云云；致
      童曾泉一時未查，交付 800元與丑○○，再將丑○○載往
      目的地後又轉回基隆市，車資共2500元。此時，丑○○向
      童曾泉謊稱立即回家拿錢云云，使子○○陷於錯誤同意其
      下車，惟丑○○下車後，即逃逸無蹤，詐得現金 800元及
      車資2500元未付之不法利益。
    (2)於96年 4月27日上午11時許，在基隆市○○○路113巷1號
      前，攔搭庚○○所駕駛之099-EM號計程車，往臺北縣金山
      鄉折返基隆市後，又轉往臺北市○○路 506號春輝聯合診
      所下車拿藥，途中向庚○○稱未帶錢，先向其借錢，嗣返
      家後立即還錢等語，致其未查而交付2000元，之後丑○○
      上車折返基隆市後往臺北縣瑞芳鎮，於當日返回基隆市中
      山區○○○路51巷13號前，車資已達5000元。丑○○向庚○○謊稱要返家拿錢償還車資及借款云云，使庚○○陷於
      錯誤而讓其下車，惟丑○○下車後，即逃逸無蹤，因此詐
      得現金2000元及車資5000元未付之不法利益。
    (3)於96年5月4日20時許，在基隆市仁愛區○○○路成功市場
      前，攔搭癸○○駕駛之車號517-LY計程車，往臺北縣三芝
      鄉等處，途中向癸○○謊稱要包紅包身上現金不夠，言明
      回基隆後同車資一併給付云云，致癸○○未查，交付1300
      元與丑○○。嗣癸○○將丑○○載往目的地轉回基隆市後
      ，丑○○向癸○○偽稱須回家拿錢以清償車資1700元及借
      款1300元云云，而要求下車，致使癸○○陷於錯誤同意其
      下車，惟丑○○下車後，即逃逸無蹤，因此詐得現金1300
      元及車資1700元未付之不法利益。
    (4)於96年5月4日23時18分許，在基隆市○○區○○街 3號國
      光客運前，搭乘寅○○所駕駛之計程車往返基隆市區至台
      北縣金山鄉，約定車資1000元，搭乘途中，丑○○以與朋
      友通話為由，向寅○○借用廠牌：MOTOROLA、型號：E107
      0、價值約12000元之行動電話1支使用，並向寅○○借得5
       000元，佯稱用畢即歸還手機，且抵達目的地後即會償還
      借款。嗣於翌日凌晨 1時10分許，該車抵達基隆市○○區
      ○○路11號前，丑○○向寅○○佯稱要下車領錢償還云云
      ，使寅○○陷於錯誤同意其下車，惟丑○○下車後，即逃
      逸無蹤，詐得現金5000元、手機 1支等財物及車資1000元
      未付之不法利益。
    (5)於96年5月5日14時許，在基隆市仁愛區○○○路郵局前，
      攔搭甲○○駕駛之車號660-MR號計程車，前往臺北縣三芝
      鄉等處，途中先佯稱身上無現金而向甲○○借款，嗣抵達
      目的地再予償還，致甲○○不查，交付現金 900元與丑○○，迨甲○○將丑○○載往目的地轉回基隆市中山區○○○路 1巷口後，丑○○向甲○○偽稱回家拿錢以清償上開
      借款及車資1600元云云，使甲○○陷於錯誤同意其下車，
      惟丑○○下車後，即逃逸無蹤，因此詐得現金 900元及車
      資1600元未付之不法利益。
    (6)於96年 5月10日，在基隆市○○區○○路公車候車亭前，
      攔搭己○○所駕駛之車號792-CB號計程車，往臺北縣永和
      市、萬里鄉一帶，途中先佯稱身上無現金，要向己○○借
      錢嗣抵達目的地再予返還云云，致己○○未查而交付現金
      1600元。嗣於當日20時 1分許，返回基隆市中山區○○○
      路13號前。此時，丑○○向己○○謊稱要向朋友拿錢償還
      車資1800元及1600元借款云云，使己○○陷於錯誤，同意
      其下車。惟丑○○下車後即逃逸無蹤，因此詐得現金1600
      元及車資1800元未付之不法利益。丑○○下車時，遺留其
      所有之手錶1支、麥香奶茶1罐、戶口名簿 1張、出監證明
      書1張等物，嗣經己○○報案後，為警扣得上開物品。
    (7)於96年 5月11日，在臺北市台北火車站前，攔搭丙○○所
      駕駛之車號549-LG號計程車往臺北縣平溪鄉、三重市、萬
      里鄉一帶行駛，途中佯稱身上無現金欲向丙○○借款，嗣
      抵達目的地後即與返還云云，致其不查而交付現金 600元
      。嗣於當日17時許，抵達基隆市中山區○○○路17號前，
      車資共計3050元。此時，丑○○要求下車領錢以償還上開
      金額，使丙○○陷於錯誤同意其下車。惟丑○○下車後，
      即逃逸無蹤，因此詐得現金 600元及車資3050元之不法利
      益。
    (8)於96年5月15日15時10分許，在行政院衛生署基隆醫院前，
      攔搭壬○○所駕駛之車號057-EM號計程車，往臺北縣蘆洲
      市及臺北市○○街一帶行駛，途中佯稱身上無現金，要先
      向壬○○借款，嗣抵達目的地後即予返還云云，致其不查
      而交付現金 500元。嗣於當日返回基隆市中山區○○○路
      51巷13號前，車資共計1660元。此時，丑○○要求下車領
      錢以清償上開款項，致壬○○陷於錯誤同意其下車。惟丑
      ○○下車後，即逃逸無蹤，詐得現金 500元及車資1600元
      未付之不法利益。
    (9)於96年 5月19日20時許，在臺北縣淡水鎮某處，攔搭丁○○所駕駛之車號G8-118號計程車往臺北縣金山鄉、萬里鄉
      一帶行駛，途中佯稱身上無現金，要先向丁○○借款，嗣
      抵達目的地後即予返還云云，致其不查而交付現金1700元
      。嗣於當日抵達基隆市中山區○○○路17號前，車資共計
      1200元，丑○○對其詐稱要下車領錢清償上開款項，致使
      丁○○陷於錯誤同意其下車，惟丑○○下車後，即逃逸無
      蹤，詐得現金1700元及車資1200元未付不法利益。
    (10)於96年 6月14日中午12時15分許，在臺北市○○街某處，
      攔搭戊○○所駕駛之車號438-MS號計程車，往臺北縣汐止
      市及基隆市一帶繞行，途中並向戊○○謊稱要包紅包，身
      上錢不夠云云，須向戊○○借款1800元，嗣抵達目的地後
      即予償還，致戊○○不查，而同意借款1800元。嗣於當日
      抵達基隆市市區某處，車資共計1160元。此時，丑○○謊
      稱要返家向女兒拿錢付借款及車資云云，要求下車，使戊○○陷於錯誤同意其下車，惟其下車後，即逃逸無蹤，因
      此詐得現金1800元及車資1160元未付之不法利益。
二、案經告訴人辛○○訴請臺灣基隆地方法院檢察署檢察官、告
    訴人子○○、癸○○、寅○○、甲○○等人訴由基隆市警察
    局第一分局暨告訴人庚○○、己○○、丙○○、壬○○、丁○○、戊○○等人訴由基隆市警察局第四分局報請臺灣基隆
    地方法院檢察署檢察官偵查起訴。
    理  由
一、訊據被告丑○○對於上開事實欄一（二）之10件詐欺取財、
    詐欺得利犯行均已坦承不諱，並有告訴人戊○○於警詢中之
    指述，證人即告訴人子○○、癸○○、甲○○於警詢、偵查
    中之證述，及證人即告訴人庚○○、寅○○、己○○、丙○○、壬○○、丁○○於警詢、本院中之證述，此外，並有計
    程車照片 6幀、告訴人指認被告之口卡照片數張在卷可參，
    另有被告搭乘證人己○○之計程車時所遺留之手錶 1支、麥
    香奶茶 1罐、戶口名簿1張、出監證明書1張等物扣案足佐，
    被告此部分之犯行業已明確，應予依法論科。
二、惟被告矢口否認有事實欄一（一）之恐嚇取財犯行，辯稱：
    伊不知道為何辛○○的母親會寄2000元給伊，伊完全沒有恐
    嚇辛○○，是辛○○要誣陷伊才叫其母寄錢給伊云云，然查
    ：
（一）證人辛○○於偵查中具結證稱：伊於95年 8月20日早上起
      床被丑○○踹 2下，有受傷但在基隆看守所沒有驗傷，95
      年8月28、29日晚上9點熄燈後沒多久，丑○○跟伊講叫伊
      母親在95年 8月30日寄錢給他，說不寄的話會打伊，所以
      伊害怕就叫母親匯2000元寄他的編號 563給丑○○，伊入
      所前跟丑○○都不認識等語（見95年度他字卷第984 號卷
      第29頁）。而嗣後辛○○之母陳吳惠玉確實於95年 8月30
      日與辛○○會客時，當日寄2000元與被告丑○○，此有臺
      灣基隆看守所保管金分戶卡影本、臺灣基隆看守所受刑人
      保管款收款收據影本各1份在卷可按。
（二）另參酌證人李定中於偵查中具結證稱：伊曾於95年8月5、
      6日至95年8月27日在基隆看守所南14號房待過，丑○○、
      辛○○，他們都是同房獄友，有看到丑○○推跟踢辛○○
      1下，但時間不確定，伊看到丑○○有指責辛○○等語（
      見上開卷第31頁）。及參酌證人林宗漢於偵查中證稱：伊
      曾於95年6月29日至95年8月底在基隆看守所南14號房待過
      ，認識辛○○、丑○○，有看過丑○○打辛○○，但如何
      打、打幾次忘記了，辛○○有叫一下等詞（見同上卷第30
      頁），核與證人辛○○於偵查中證稱伊有遭被告以腳踢等
      語大致相符。且被告於本院審理中亦供承伊和辛○○同舍
      房時，有用腳踢辛○○ 1次，堪認證人辛○○所述情節並
      非無據。
（三）又被告於偵查中陳稱：伊曾經收到不認識人的錢，問過同
      房的人，連辛○○都說不認識，伊與辛○○在監外就認識
      ，因為辛○○欠伊表弟錢，伊的表弟曾經帶辛○○到萬里
      ，一直到辛○○回去，伊才知道錢是他母親寄的，伊不知
      道表弟名字等語（見同上卷第54頁），被告於偵查中似以
      因伊與辛○○之表弟有賭債糾紛，辛○○始要其母寄2000
      元與伊，然其於本院中卻陳稱：「（審判長問：與辛○○
      有無恩怨糾紛？）之前賭博時，有和他糾紛過。（審判長
      問：你在偵查中說辛○○欠你表弟錢，你表弟叫什麼？）
      蕭文義。（審判長問：辛○○何時欠蕭文義錢？）好幾年
      前，是玩天九牌，辛○○欠蕭文義50萬元。（審判長問：
      若辛○○有欠你表弟的話，也和你無關？）我表弟有叫我
      去澳底找辛○○幫他要錢，有找到辛○○。（審判長問：
      有無欠錢之憑證？）沒有，我只有把辛○○帶給我表弟。
      （審判長問：後來本件賭債債務事情如何處理？）我跟我
      表弟都有打辛○○，也沒有再跟他要錢，因為要不到錢。
      （審判長問：你打辛○○是何時的事？）因賭債我打辛○○是在同舍房3、4年前的事。我想2000元與賭債沒有關係
      ，辛○○的媽媽寄2000元給伊，是辛○○要陷害我。」等
      語（見本院96年10月30日審理筆錄第17、18頁），由上開
      供述可知，被告一開始先稱因其賭博時與辛○○有糾紛，
      嗣又改稱係辛○○與其表弟在3、4年前打天九牌時，積欠
      其表弟賭債50萬元，然因其知並無任何憑據，無法再自圓
      其說，被告始改口稱陳吳惠玉所寄入之2000元與賭債並無
      關聯性，故被告於偵查及本院審理之初，以辛○○積欠其
      表弟賭債，辛○○是叫陳吳惠玉寄錢給伊之說詞，則無法
      成立。
（四）又本件經檢察官勘驗辛○○於臺灣基隆看守所與陳吳惠玉
      會客時之光碟片，製作勘驗筆錄內容如下：「辛○○（下
      簡稱陳）：我跟你講，我的錢不必再匯，你拿2000元匯給
      編號 563。陳吳惠玉（以下簡稱陳母）：之前不是有寄錢
      給你，為何沒有用？陳：因為你匯的錢，所內作業慢，來
      不及領取，所以先跟人家借來用，你把2000元匯給編號56
      3號。.... 陳母：我下次不來了。陳：我知道，你先幫我
      把錢匯給 563號。陳母：那你也看我今天有無帶足夠的錢
      來。陳：我知道，不夠的話，就先幫我把錢匯給 563號。
      ... 陳母：我沒帶那麼多錢。陳：拜託你一定要匯給 563
      號。陳母：有夠煩！氣死人！... 為什麼要寄給 563號？
      陳：因為我先跟人家拿錢來買毯子、內衣褲等。... 陳母
      ：出去後要去找工作，不要跟那些人在一起。陳：知道，
      記得幫我把錢匯給 563號。」，此有臺灣基隆地方法院檢
      察署勘驗筆錄（見95年度他字卷第140至141頁）、辛○○
      接見會客光碟 1片在卷可查。雖證人辛○○於會客時，就
      為何要其母寄錢給被告一事，對其母陳稱係因向被告借錢
      購買生活所需物品云云，然若辛○○確因先前向被告借錢
      購買物品為真實，則被告於偵查、本院中即應可以以此為
      辯，惟其自始均無上開辯解，顯見證人辛○○於會客時對
      陳吳惠玉之說詞，應係避免引起其母擔心，而隱瞞遭被告
      恐嚇之實情。且由上揭對話內容觀之，已堪認辛○○多次
      苦求其母當日一定要寄錢與被告；若辛○○有心要陷害被
      告，在其知悉會客時有錄音之情形下，應於會客時告知其
      母其遭被告恐嚇、傷害，甚至可以捏虛被告有其他不法行
      徑，以間接留下對被告不利之證據，然辛○○卻於迫切要
      求陳吳惠玉一定要寄錢給被告時，均僅以先前積欠被告購
      買生活物品之款項等情一語帶過，口氣中似又不願陳吳惠
      玉多所追問，顯見辛○○並無任何誣陷被告之可能。況被
      告自始均無法合理解釋辛○○之母陳吳惠玉為何要寄2000
      元與伊，故應以證人辛○○所證述情形較為真實，實足以
      採信。
（五）綜上所述，被告辯稱並未對辛○○恐嚇取財云云，實不足
      採信，其罪證至為明確，應予依法論科。
三、被告之論罪科刑如下
（一）核被告所為之犯事實欄一（一）之犯行，係構成刑法第34
      6條第1項之恐嚇取財罪。所為事實欄一（二）中所列(1)至
      (10) 之犯行，各為刑法第339條第1項詐欺取財、同條第2項
      之詐欺得利罪。又被告就事實欄一（二）之10件犯行，其
      犯罪手法均係被告佯稱下車後要回家或向朋友拿錢，以償
      還借款及車資為由，致被害之計程車司機受騙，讓其下車
      ，嗣後逃匿無蹤，而詐得現金及免於支付車資之不法利益
      ，故應各係以一詐欺行為觸犯詐欺取財罪、詐欺得利罪，
      為裁判上一罪之想像競合犯，應依刑法第55條規定從一重
      各論以詐欺取財罪。
（二）被告前因施用毒品及搶奪案件，分別經本院以93年度訴字
      第849號及第805號判決，判處有期徒刑各 5月，定應執行
      刑有期徒刑 9月，於94年8月6日縮短刑期滿執行完畢，此
      有臺灣高等法院被告前案紀錄表1份附卷參照，其於5年內
      故意再犯本件有期徒刑以上之罪，各為累犯，均依刑法第
      47條第1項加重其刑。
（三）爰審酌被告素行不佳，甫出監後竟不知悔改，又其前曾於
      95年 7月23日上午搭乘陳昌男之計程車而未付車資2500元
      ，經本院於96年2月27日以96年度基簡字第145號判處拘役
      55日確定在案（此有刑事判決書1份在卷可稽），竟於2日
      後再短期內又多次為相同手法之詐欺犯行，惡性非輕，另
      審酌被告所犯恐嚇取財犯行之動機、手法及所犯詐欺取財
      各罪、恐嚇取財罪等對被害人造成財物上之損失，被告就
      詐欺犯行終在本院審理中坦承不諱，態度尚可，然矢口否
      認有恐嚇取財犯行，態度不佳等一切情狀予以量刑。
（四）按犯罪在中華民國96年 4月24日以前者，除本條例另有規
      定外依下列規定減刑：一死刑減為無期徒刑；二無期徒刑
      減為有期徒刑20年；三有期徒刑、拘役或罰金，減其刑期
      或金額二分之一。依本條例應減刑之罪，未經判決確定者
      ，於裁判時，減其宣告刑。依前項規定裁判時，應於判決
      主文同時諭知其宣告刑及減得之刑，96年 7月16日施行之
      中華民國96年罪犯減刑條例第2條第1項、第 7條定有明文
      ；又減刑後之易科罰金或易服勞役之折算標準，仍宜照原
      標準定之，法院辦理96年減刑案件應行注意事項第16點亦
      有明文。經查，本案被告所犯刑法恐嚇取財罪，其犯罪行
      為係在95年 8月28、29日，所犯事實欄一（二）(1)之詐欺
      犯行，係在96年2月28日，均係在96年4月24日以前所犯，
      上開2罪雖屬該減刑條例第3條規定之罪，然所宣告之刑並
      未逾1年6月，故俱合於前揭減刑條件，故應依上開減刑條
      例規定就恐嚇取財罪減為有期徒刑 4月，就事實欄一（二
      ）(1)之詐欺取財罪減為有期徒刑 1月又15日，並與其餘各
      罪定其應執行刑。
（五）又扣案之手錶1支、麥香奶茶1罐、戶口名簿 1張、出監證
      明書 1張等物雖屬被告所有，然並非供本案犯罪所用之物
      ，故無庸宣告沒收，併此說明。
據上論斷，應依刑事訴訟法第299條第 1項前段，刑法第339條第
1項、第2項、第346條第1項、第55條、第47條第 1項、第51條第
5款，中華民國96年罪犯減刑條例第2條第1項第 3款、第7條、第
11條，判決如主文。
本案經檢察官乙○○到庭執行職務。
中　　華　　民　　國　 096　　年　　12　　月　　19　　日
                  刑事第三庭  審判長法官  鄭景文
                              法      官  林淑鳳
                              法      官  鄭培麗
以上正本證明與原本無異。
如不服本判決應於收受本判決後10日內向本院提出上訴書狀，及
敘述上訴理由，並得於提起上訴後10日內向本院補提理由書狀（
均須按他造當事人之人數附繕本）「切勿逕送上級法院」。
中　　華　　民　　國　 096　　年　　12　　月　　20　　日
                              書  記  官  潘端典
附錄論罪法條：
中華民國刑法第339條
（普通詐欺罪）
意圖為自己或第三人不法之所有，以詐術使人將本人或第三人之
物交付者，處5年以下有期徒刑、拘役或科或併科1千元以下罰金
。
以前項方法得財產上不法之利益或使第三人得之者，亦同。
前二項之未遂犯罰之。
中華民國刑法第346條
（單純恐嚇罪）
意圖為自己或第三人不法之所有，以恐嚇使人將本人或第三人之
物交付者，處6月以上 5年以下有期徒刑，得併科1千元以下罰金
。
以前項方法得財產上不法之利益，或使第三人得之者，亦同。
前二項之未遂犯罰之。
